臺灣臺中地方法院刑事判決　　　　　　　　　　　　九十年度中簡上字第四六四號
　　上　訴　人　乙○○
　　即　被　告
右上訴人因家庭暴力防治法之傷害案件，不服本院臺中簡易庭九十年度中簡字第二０
０一號中華民國九十年十一月五日第一審簡易判決（聲請案號：臺灣臺中地方法院檢
察署九十年度偵字第一七一五九號），提起上訴，本院管轄之第二審合議庭判決如左
：
    主  文
上訴駁回。
    事  實
一、乙○○係甲○○之配偶李盈芳之胞姊，二人間具有家庭暴力防治法第三條第四款
    所定之家庭成員關係。乙○○於民國（下同）九十年六月三十日上午七時許，在
    台中市○區○○路與市府路口與甲○○相遇，因細故發生口角，竟基於使人受普
    通傷害之犯意，持其所有之安全帽一頂毆打甲○○之左臂與腳等部位，致甲○○
    受有左上臂、左肘、左大腿挫傷瘀腫傷等傷害。
二、案經甲○○訴由台中市警察局第一分局報請臺灣臺中地方法院檢察署檢察官偵查
    後聲請簡易判決處刑。
    理  由
一、訊據被告乙○○固坦承其係被害人甲○○之配偶李盈芳之胞姊，且於前揭時、地
    與被害人因細故起爭執等事實，惟矢口否認有何傷害之犯行，並辯稱其與被害人
    甲○○起爭執之間，雖互有拉扯，但無傷害被害人之故意；且原審判決判得太重
    云云。惟查前揭事實業據被告乙○○於警訊時坦承不諱，核與告訴人甲○○指述
    之情節相符，復有驗傷診斷書一份附於偵查卷可稽。上訴人即被告所辯無非事後
    圖卸刑責之詞，不足採信。本件事證明確，被告犯行洵堪認定。
二、核被告所為，係犯刑法第二百七十七條第一項之普通傷害罪，屬家庭暴力防治法
    第二條第二項之家庭暴力罪。被告前後數傷害行為係密切接近之時間於同地實施
    ，侵害同一法益，各行為之獨立性極為薄弱，依一般社會健全觀念，在時間差距
    上，難以強行分開，在刑法評價上，應視為數個舉動之接續施行，合為包括之一
    行為予以評價，而以接續犯論。上訴人即被告上訴意旨雖另略以原審判決判得太
    重云云。然量刑輕重係屬事實審法院得依職權自由裁量之事項，苟已斟酌刑法第
    五十七條各款所列情狀而未逾越法定刑度，不得遽指為違法（最高法院七十二年
    度台上字第六六九六號、七十五年度台上字第七０三三號判例參照）；且在同一
    犯罪事實與情節，如別無其他加重或減輕之原因，下級審量定之刑，亦無過重或
    失輕之不當情形，則上級審法院對下級審法院之職權行使，原則上應予遵重，此
    有最高法院八十五年度台上字第二四四六號裁判意旨可資參酌。查普通傷害罪之
    法定本刑為三年以下有期徒刑、拘役或一千元以下罰金；原審判決審酌被告一切
    情狀，從輕量處拘役三十日，如易科罰金，以三百元折算一日，於法並無不合，
    依前開說明，即不得任意指為違背法令而據為提起上訴之理由。
三、又刑法關於沒收之規定，除違禁物必須沒收外，其餘均採得科主義，是法院對於
    供犯罪所用之物，沒收與否，本可自由裁量；如對得沒收之物未予沒收，尚不能
    認係違背法令（最高法院十九年上字第一六五一號、二十五年上字第一八九二號
    判例參照）。則被告所有供前開犯罪所用之安全帽一頂並未扣案，且非違禁物，
    亦即非應沒收之物，爰不另宣告沒收；原審判決未宣告沒收，依前開說明，亦無
    不合。
四、綜上所述，則原審判決適用刑法第二百七十七條第一項、第四十一條第一項，罰
    金罰鍰提高標準條例第一條前段、第二條之規定，逕以簡易判決量處拘役三十日
    ，並諭知易科罰金之折算標準，其認事用法均無不合，量刑亦稱妥適。被告上訴
    意旨認其無傷害故意或指摘原判決量刑過重，均無理由，應予駁回。
五、檢察官移送併辦意旨（案號：臺灣臺中地方法院檢察署九十一年度偵字第二三八
    九號）另略以：被告乙○○於九十年六月三十日上午七時許，在台中市○區○○
    路與市府路口與被害人甲○○相遇，因細故發生口角，竟以：「你去不去，你不
    去對質的話，我要打你，看你去還是不去」等言語恐嚇被害人，因認被告另涉犯
    刑法第三百零五條之恐嚇罪，而與前開有罪部分有牽連犯之裁判上一罪之關係云
    云。惟：
（一）按不能證明被告犯罪或其行為不罰者，應諭知無罪之判決，刑事訴訟法第三百
      零一條第一項定有明文。再按犯罪事實應依證據認定之，無證據不得推定其犯
      罪事實，刑事訴訟第一百五十四條，亦有規定。且告訴人之告訴，係以使被告
      受刑事訴追為目的，是其陳述是否與事實相符，仍應調查其他證據以資審認；
      而認定不利於被告之事實，須依積極證據，苟積極證據不足為不利於被告事實
      之認定時，即應為有利於被告之認定，更不必有何有利之證據，此有最高法院
      五十二年度台上字第一三００號、三十年度上字第八一六號判例可資參照。又
      檢察官認係裁判上一罪之案件，因一部已提起公訴，而將其餘部分移請事實審
      法院併辦時，就原公訴部分應為有罪判決，就併辦部分審理結果認應受無罪之
      判決者，應於判決理由內敘明（司法院８３、８、２６院台廳刑一字第一五八
      八九號函可供參考）。
（二）公訴人認被告等涉犯前開恐嚇罪嫌，無非以前揭事實業據被害人指訴甚詳為其
      主要論據。然訊據被告乙○○則堅詞否認有何前開恐嚇之犯行，並辯稱：其並
      無前開恐嚇之行為等語。經查被害人於本院聲請傳訊之證人丙○○結證稱其當
      時僅看到被告與被害人吵架拉扯，不曉得有無恐嚇情事等語（見本院九十一年
      六月十四日訊問筆錄），且參酌被害人於警訊時僅提及被告前開傷害之犯行，
      而並未提及被告有恐嚇之犯行，則本件自難僅憑被害人即告訴人先後不符之片
      面指訴，即遽認被告有前開恐嚇犯行。此外，復查無其他積極證據足資證明被
      告有何公訴人所指之犯行，既不能證明被告犯罪，尚難認前開併辦部分與前開
      有罪之部分有公訴人所指牽連犯之裁判上一罪關係，本院自不得併予審究，應
      退回由檢察官另行處理。
六、據上論斷，應依刑事訴訟法第四百五十五條之一第三項、第一項、第三百六十四
    條、第三百六十八條，判決如主文。
中      華      民      國    九十一    年      七      月      三十    日
                              臺灣臺中地方法院刑事第七庭
                                  審判長法  官  夏  一  峰
                                        法  官  林  學  晴
                                        法  官  陳  卿  和
右正本證明與原本無異。
不得上訴。
                                        書記官
中      華      民      國    九十一    年      七      月      三十    日
【附錄本案論罪科刑法條全文】
刑法第二百七十七條第一項：
傷害人之身體或健康者，處三年以下有期徒刑、拘役或一千元以下罰金。
